臺灣高雄地方法院民事判決　　　　　　 100年度訴字第1120號
原　　　告　蘇黎世產物保險股份有限公司
法定代理人　鄭林經
訴訟代理人　張誌麟
被　　　告　許仁鴻
訴訟代理人　林石猛律師
　　　　　　張競文律師
上列當事人間請求損害賠償事件，本院於民國100 年11月2 日言
詞辯論終結，判決如下：
    主    文
被告應給付原告新臺幣壹佰陸拾捌萬壹仟零柒拾元，及自民國九
十九年十二月一日起至清償日止，按週年利率百分之五計算之利
息。
訴訟費用新臺幣壹萬柒仟柒佰拾壹元由被告負擔。
    事實及理由
一、原告主張：被告於民國98年5 月8 日凌晨0 時35分時許，駕
    駛其所有，由原告承保強制汽車責任險，車牌號碼為5651-E
    L 號自用小客車（下稱系爭小客車），沿高雄市○○路由南
    往北行駛，於行經高雄市○○路與至聖路口左轉彎時，過失
    撞擊由訴外人潘仁華所騎乘，車牌號碼為YB7-298 號之重型
    機車（系爭機車），致潘仁華受有重傷（下稱系爭交通事故
    ），嗣原告已依保險契約陸續給付潘仁華保險理賠金共計新
    臺幣（下同）1,681,070 元。又系爭交通事故發生時，被告
    有酒後駕駛之行為，經警當場測得被告之呼氣酒精濃度達每
    公升0.27毫克，依強制汽車責任保險法第29條第1 項第1 款
    規定，原告自得在賠償範圍內代位行使潘仁華對被告之請求
    權，故被告應賠償原告1,681,070 元。爰依強制汽車責任保
    險法第29條第1 項第1 款規定提起本訴，並聲明：被告應給
    付原告1,681,070 元，及自支付命令送達翌日起至清償日止
    ，按週年利率5%計算之利息。
二、被告則稱：被告固有酒後駕駛之行為，然系爭交通事故發生
    時，被告呼氣酒精濃度檢測值為每公升0.27毫克，與道路交
    通安全規則第114 條所訂每公升0.27毫克標準相較，僅逾0.
    02毫克，而依內政部警政署頒佈之取締酒駕標準程序之規定
    ，酒測值在每公升0.27毫克以下，因考慮酒測儀器誤差值，
    得以勸導代替舉發，準此，被告呼氣酒精濃度每公升僅逾標
    準0.2 毫克，既在酒測儀器誤差範圍內，原告尚難據此即認
    被告呼氣酒精濃度確已超過規定標準。又且被告為正值壯年
    之成年男子，縱有飲用少許酒精，亦不影響其正常駕車之能
    力，對系爭交通事故之發生亦無必然性，原告應證明被告呼
    氣所含酒精濃度超過道路交通管理法規規定之標準，與系爭
    交通事故發生間具有因果關係，始得依強制汽車責任保險法
    第29條第1 項第1 款規定，代位潘仁華向被告請求損害賠償
    等語，資為抗辯。並聲明：(一)原告之訴駁回。(二)如受不利益
    判決，願供擔保，請准宣告免為假執行。
三、兩造不爭執事項（見本院卷第203頁、第204頁）：
  (一)被告駕駛原告承保之系爭小客車與潘仁華騎乘之系爭機車，
    於上開時、地，發生系爭交通事故，致潘仁華受有重傷。被
    告因系爭交通事故，業經臺灣高雄地方法院檢察署（下稱高
    雄地檢署）檢察官以98年度偵字第14477 號案件（下稱98偵
    1477號案件）認定涉犯公共危險罪，為緩起訴處分在案。
  (二)原告已依保險契約陸續給付潘仁華保險理賠金，共計1,681,
    070 元。
  (三)倘被告飲用酒類後駕駛系爭小客車，與系爭交通事故之發生
    有因果關係，原告得請求被告給付之金額為1,681,070 元。
四、兩造於審理中協商之爭執為：被告行為是否符合強制汽車責
    任保險法第29條第1 項第1 款規定? 原告得否依該規定代位
    求償？
  (一)按被保險人飲用酒類或其他類似物後駕駛汽車，其吐氣或血
    液中所含酒精濃度超過道路交通管理法規規定之標準，致被
    保險汽車發生汽車交通事故者，保險人仍應依本法規定負保
    險給付之責。但得在給付金額範圍內，代位行使請求權人對
    被保險人之請求權，強制汽車責任保險法第29條第1 項第1
    款定有明文。次按，汽車駕駛人飲用酒類或其他類似物後其
    吐氣所含酒精濃度超過每公升0.25毫克，不得駕車；汽車行
    駛至交岔路口，轉彎車應讓直行車先行，道路交通安全規則
    第114 條第2 款、第102 條第1 項第7 款分別定有明文。經
    查：
  1.被告於系爭交通事故發生時，呼氣酒精濃度確已超過每公升
    0.25毫克：
  (1)被告固主張其呼氣酒精濃度檢測值僅為每公升0.27毫克，酒
    測儀器存有每公升0.02毫克之誤差，不能證明已超過每公升
    0.25毫克之標準云云。然被告係於98年8 月5 日凌晨1 時7
    分許，接受呼氣酒精濃度檢測之事實，有高雄市○○○○○
    道路交通事故當事人酒精測定紀錄表及所附酒精濃度檢測單
    1 紙在卷可憑（見本院卷第66頁），堪認被告係在系爭交通
    事故發生（凌晨0 時35分時許）後，約32分鐘始由員警對之
    為呼氣酒精濃度檢測。又血液中酒精濃度約為呼氣酒精濃度
    2,000 倍，因人體之代謝作用，血液中酒精濃度通常每小時
    下降約10-20mg/dl，由被告於凌晨1 時7 分許測得之呼氣酒
    精濃度每公升0.27毫克推算，同凌晨0 時35分許之呼氣酒精
    濃度約為每公升0.30至0.33毫克乙節，亦有法務部法醫研究
    所100 年7 月22日法醫毒字第1000004163號函可參（見本院
    卷第177 頁），已徵被告於系爭交通事故發生時之呼氣酒精
    濃度，已逾每公升0.25毫克之法定標準。另員警用以檢測被
    告呼氣酒精濃度之測試器（儀器編號：073484D ），於97年
    度、98年度、99年度均定期檢驗（檢定有效期限均為1 年）
    ，復有高雄市政府警察局鼓山分局100 年7 月22日高市警鼓
    分偵字第1000016957號函附之呼氣酒精測試器檢定合格證書
    3 紙可佐（見本院卷第178 頁、第180 至182 頁），足認呼
    氣酒精濃度測試器其測試誤差值，應在法定標準之內。準此
    ，被告辯稱呼氣酒精濃度測試器存有每公升0.02毫克誤差等
    語，即便屬實，並將該誤差為有利被告之認定，亦即呼氣酒
    精濃度測試器於檢測時，每公升酒精濃度均較實際高出0.02
    毫克，然據此推算，被告於系爭於系爭交通事故發生時之呼
    氣酒精濃度，仍達每公升0.28（0.30－0.02）毫克至0.31（
    0.33－0.02）毫克。
  (2)綜前所述，被告於系爭交通事故發生時之呼氣酒精濃度，至
    少達每公升0.28毫克，已逾道路交通安全規則第114 條第2
    款所定每公升0.25毫克標準之事實，堪予認定。
  2.被告飲用酒類對於系爭交通事故發生時，仍具因果關係：
  (1)查被告為領有合格駕駛執照之駕駛人，自應知悉其飲用酒類
    後不得駕車之規定，且於左轉彎時應遵守上開規定禮讓直行
    車先行，然被告竟於呼氣酒精濃度至少達每公升0.28毫克以
    上之情形下，仍駕駛系爭小客車行駛於道路，而依系爭交通
    事故發生當時天候晴、夜間有照明，肇事地點所在道路為乾
    燥、無缺陷，亦無障礙物之柏油路面，視距良好等情，有道
    路交通事故現場圖、道路交通事故調查報告表(一)、(二)各1 份
    、現場照片12張附卷為憑（見本院卷第61至63頁、第68至73
    頁），是並無不能注意之情事。再觀諸上開道路交通事故現
    場圖及道路交通事故照片所示，系爭交通事故發生地點，係
    在博愛路由北往南之機車道上，原告駕駛之系爭小客車，於
    系爭交通事故發生時，其車頭幾乎已轉向成為往西方向，且
    系爭小客車係前車頭與系爭機車之左側車身發生碰撞等情，
    當足以推認系爭交通事故係因原告駕駛系爭小客車於左轉彎
    時，未注意禮讓直行之系爭機車，即貿然左轉進入系爭機車
    直行之慢車道，造成系爭機車閃煞不及，致其前車頭與致系
    爭機車左側車身發生撞擊，而肇生系爭交通事故，足見被告
    酒精濃度過量駕駛系爭小客車，且於左轉彎時未讓直行車先
    行，顯有過失，且其過失與系爭交通事故之發生及潘仁華重
    傷之結果間，應具有因果關係。
  (2)再者，依研究指出，呼氣酒精濃度達每公升0.25毫克以上，
    將使其複雜技巧障礙、駕駛能力變壞，肇事率比未飲酒時高
    2 倍；且呼氣酒精濃度達每公升0.25至0.5 毫克時，肌肉無
    法共濟協調，駕駛危險性升高，感覺機能異常等情，有財團
    法人私立高雄醫學大學附設中和紀念醫院100 年10月4 日高
    醫附科字第1000003949號函及所附文獻資料在卷可佐（見本
    院卷第193 至194 頁），則被告於系爭交通事故發生時呼氣
    酒精濃既達每公升0.28毫克以上，其注意能力、肌肉協調能
    力應有所降低，從而影響其駕駛能力。此徵諸被告於系爭交
    通事故發生當日，接受高雄地檢署檢察官訊問時自承：（問
    ：發生車禍與你酒後駕車有無關係? ）喝酒應該有影響到等
    語（見98偵1477號案件卷第10頁），益見被告於系爭交通事
    故發生前飲用酒類，應已影響其事發生前之注意能力及發生
    時之反應協調能力，自屬肇致系爭交通事故之可能因素，堪
    認被告飲酒駕車與系爭交通事故之發生及致潘仁華受有重傷
    間，具有相當因果關係。是被告辯稱：其酒後駕車行為與系
    爭交通事故發生間，並無因果關係云云，並不足採。
  (3)至被告固舉財團法人義大醫院診斷證明書，資以佐證其於血
    液中酒精濃度達68MG/DL （即呼氣酒精濃度約每公升0.33毫
    克）時，仍可通過酒後生理平衡測試，足證其仍得安全駕駛
    車輛云云。然被告前揭於義大醫院進行之酒後生理平衡測試
    ，是否就注意能力有無衰減、神經傳導速度或肌肉反應速度
    是否降低等項目均予測試，抑或僅令被告為徒步直行、抬腿
    、摸鼻子、念數字、於圖紙上描繪圓圈等生理反應測試，不
    得而知，自不能憑上開診斷證明書即逕認被告酒後之駕駛能
    力毫無影響，而為有利被告之認定。再者，被告在醫院進行
    酒後生理平衡測試，因心理上已預期需接受測試，必然特予
    提醒、強迫自己全神貫注，以期提高通過機率，與其於深夜
    飲酒後，駕車上路，僅為通常之注意，其時空環境及心態均
    顯不相同，亦不能以被告事後通過酒後平衡測試，即推認其
    於系爭交通事故發生時，仍可安全駕駛。
  (二)綜上所述，被告呼氣酒精濃度達每公升0.28毫克以上時，既
    足以影響其駕駛能力，則其酒後駕駛系爭小客車之行為，與
    系爭交通事故之發生間，顯具有因果關係。此外，被告飲用
    酒類後駕駛系爭小客車之行為，倘與系爭交通事故之發生間
    有因果關係，則原告得請求之金額係1,681,070 元乙節，為
    被告所不爭執，是其依強制汽車責任保險法第29條第1 項第
    1 款規定，請求被告給付1,681,070 元，即屬有據。
五、從而，原告依依強制汽車責任保險法第29條第1 項第1 款規
    定，請求被告給付1,681,070 元，及自支付命令送達之翌日
    即99年12月1 日（見本院卷第47頁送達證書）起至清償日止
    ，按週年利率5%計算之利息，為有理由，應予准許。另原告
    並未聲明供擔保為假執行，則被告聲明供擔保免為假執行，
    無庸予以審酌，併此敘明。
六、據上論結，本件原告之訴為有理由，依民事訴訟法第78條、
    第87條第1 項，判決如主文。
中    華    民    國  100     年    11    月    16    日
                  民事第五庭  法  官  李育信
以上正本係照原本作成。
如不服本判決，應於送達後20日內，向本院提出上訴狀並表明上
訴理由，如於本判決送達前提起上訴者，應於判決送達後10日內
補提上訴理由書（須附繕本）。
中    華    民    國  100     年    11    月    16    日
                              書記官  陳孟琳